臺灣高等法院刑事判決
109年度上訴字第2758號
上  訴  人  
即  被  告  王千豪


選任辯護人  王淑琍律師
上列上訴人即被告因詐欺等案件，不服臺灣新北地方法院109年
度訴字第169號，中華民國109年5月20日第一審判決（起訴案號
：臺灣新北地方檢察署107年度偵字第25525、30616、38827號）
，提起上訴，本院判決如下：
     主     文
上訴駁回。
     事實及理由
一、證據能力方面
  ㈠證人即共同被告丙○○、少年呂○忠於偵訊中之證述，有證據能
    力：
　　按被告以外之人於偵查中向檢察官所為陳述，除顯有不可信
    之情況者外，得為證據，同法第159條之1第2項亦有明文。
    偵查中檢察官對被告以外之人（包括證人、鑑定人、告訴人
    、被害人及共同被告等）所為之偵訊筆錄，性質上屬於傳聞
    證據。惟現階段刑事訴訟法規定檢察官代表國家偵查犯罪、
    實施公訴，依法其有訊問被告、證人及鑑定人之權，證人、
    鑑定人且須具結，而實務運作時，檢察官偵查中向被告以外
    之人所取得之陳述，原則上均能遵守法律規定，不致違法取
    供，其可信度極高。職是，被告以外之人前於偵查中已具結
    而為證述，除反對該項供述得具有證據能力之一方，已釋明
    「顯有不可信之情況」之理由外，應認該證人於偵查中之陳
    述具有證據能力。查共同被告丙○○、少年呂○忠於檢察官偵
    訊時所為之證述，係基於證人地位，經合法具結所為之言詞
    陳述，且查無檢察官違法取證而有「顯有不可信之情況」，
    上訴人即被告甲○○及其辯護人雖主張上開證人陳述無證據能
    力，惟未曾提及檢察官於偵查時有何不法取證之情形，亦未
    釋明上開證述有何「顯有不可信之情況」，依卷存證據資料
    亦未見有此情況，審酌上開證據資料製作時之情況，無不當
    取證及證明力明顯過低之瑕疵，認以之作為證據應屬適當，
    故共同被告丙○○、少年呂○忠於偵查中之證述自有證據能力
    。另被告及辯護人固以共同被告丙○○、少年呂○忠於偵查中
    未經交互詰問，而爭執證據能力云云。惟被告以外之人於偵
    查中向檢察官所為之陳述，就被告而言，事實上難期有於檢
    察官偵查中行使反對詰問權之機會，是該等陳述應屬未經完
    足調查之證據，但非謂無證據能力。申言之，除該被告以外
    之人死亡、身心障礙致記憶喪失或無法陳述、滯留國外或所
    在不明而無法傳喚或傳喚不到、或到庭後拒絕陳述等情形外
    ，如於審理時使被告或其辯護人得針對該被告以外之人於偵
    查中向檢察官所為之陳述，有補足行使反對詰問權之機會，
    即非不容許該被告以外之人於偵查中向檢察官所為之陳述作
    為證據。經查，少年呂○忠於原審業經到庭具結證述接受詰
    問，被告及辯護人於本院則未聲請傳喚少年呂○忠；另被告
    及辯護人雖聲請傳喚共同被告丙○○為證，然共同被告丙○○經
    原審傳喚、拘提均無著，原審認其有逃匿之情形，遂於民國
    109年3月18日對其發布通緝，有原審通緝書在卷可按（原審
    訴字卷第135-136頁），其迄今仍未緝獲到案，已有所在不
    明而無法傳喚之情形。是依上開說明，即非不容許以共同被
    告丙○○之偵查中證述作為證據。被告及辯護人爭執共同被告
    丙○○、少年呂○忠於偵訊中證述之證據能力，無足可採。
  ㈡另被告以外之人於審判外之陳述，雖不符前4條之規定，而經
    當事人於審判程序同意作為證據，法院審酌該言詞陳述或書
    面陳述作成時之情況，認為適當者，亦得為證據，刑事訴訟
    法第159條之5第1項定有明文。本案其餘據以認定被告犯罪
    之供述證據，有關被告以外之人於審判外之陳述，公訴人、
    被告及其辯護人在本院準備程序及審理程序中，均不爭執本
    院所引用如後所述之供述證據之證據能力，且於本院言詞辯
    論終結前亦均未聲明異議，本院審酌該等供述證據作成之情
    況，認均無不適當情事，是依前開規定，均有證據能力。至
    被告及辯護人所爭執共同被告丙○○、少年呂○忠之警詢陳述
    之證據能力，因本院並未以之作為認定被告犯罪之證據，故
    不再論述該等證據是否具有證據能力，併此敘明。
  ㈢本院以下所引用非供述證據部分，並無證據證明係公務員違
    背法定程序所取得，亦無顯有不可信之情況，且經本院合法
    調查，該等證據自得作為本案裁判之資料。　　　　
二、本案經本院審理結果，認第一審以被告係犯刑法339條之4第
    2項、第1項第2款之三人以上共同詐欺取財未遂罪，並分別
    依兒童及少年福利與權益保障法第112條第1項前段規定加重
    其刑，暨依刑法第25條第2項規定減輕其刑後，判處有期徒
    刑1年4月。並諭知未扣案之手機1支（含SIM卡1張）沒收及
    追徵，並就被訴涉犯刑法第339條之4第1項第1款冒用政府及
    公務員名義詐欺取財罪、同法第216條、第211條之行使偽造
    公文書及組織犯罪防制條例第3條第l項後段之參與犯罪組織
    等罪部分不另為無罪之諭知。經核認事用法、量刑均無不當
    ，應予維持，並引用第一審判決書記載之事實、證據及理由
    （如附件）。
三、被告上訴意旨略以
  ㈠被告雖於107年7月31日上午9時許，與共同被告丙○○、少年呂
    ○忠、莊明威等人一同在丙○○所經營、址設桃園市○○區○○路0
     段00○0 號之洗車廠，但被告不知其等3人聚在該處是討論
    詐騙他人之事。此參酌丙○○、呂○忠、莊明威等人前後供述
    均完全未提及被告對於本案犯罪行為分擔之討論即明。
　㈡共同被告丙○○雖稱被告負責指揮調度云云，惟共同被告莊銘
    威歷次供述均陳稱其不認識被告，亦不知被告參與其中，更
    未曾與被告對話，則被告如何能與其等共謀本案犯行？共同
    被告丙○○上開供稱絕非事實。
　㈢少年呂○忠是被告與丙○○共同朋友，且呂○忠係先認識丙○○，
    才認識被告。案發前因丙○○想找呂○忠，但一時忘記呂○忠之
    聯絡方式，始詢問被告，被告只是單純將呂○忠之聯絡方式
    告知丙○○，之後就由其等2人自行連絡，被告實未參與或拉
    同呂○忠參與本案犯行。而本件犯行所使用之工作機，依莊
    銘威於原審之證述：當天伊到達後約半小時被告才到洗車廠
    ，伊到達洗車場時2支工作機就已經放在桌上了，證明工作
    機絕非如共同被告丙○○所言係被告所交付。
　㈣共同被告丙○○自承莊銘威、呂○忠詐騙得手後會將款項交付予
    伊，顯見呂○忠確係由丙○○邀進本案，與被告無涉。至於丙○○稱會扣除其等報酬之後，將餘款交付被告云云則屬嫁禍之
    詞，亦無其他事證得以佐證此節。另莊銘威自始供述均稱在
    洗車場當天僅丙○○出言指示少年呂○忠跟著伊等語，可看出
    案發當天被告在洗車場時沒有為任何指揮犯罪之意思表示，
    且指揮之人確為共同被告丙○○。
　㈤少年呂○忠於警詢中雖稱伊與被告很好，不想害被告，卻又不
    實虛捏本案係被告要求伊參與云云，而嫁禍被告。顯見少年
    呂○忠想掩護共同被告丙○○。而少年呂○忠稱本件事成會有新
    臺幣（下同）2千元之報酬，共同被告丙○○則稱伊若自少年
    呂○忠處取得贓款，會自行扣除伊、少年呂○忠及莊銘威之報
    酬後，少年呂○忠之報酬為贓款之2%等語，顯見分配報酬之
    人是共同被告丙○○而非被告，少年呂○忠就被告之指述與事
    實不符。被告應受無罪之判決云云。
四、然依下列說明，被告上訴理由均不足採
　㈠被告並不否認其於107年7月31日上午9時許，前往共同被告丙○○所經營之上開洗車廠，同案被告莊銘威、呂○忠及丙○○均
    在場乙節（見原審審訴字卷第200 頁），並有通聯紀錄在卷
    可查（見偵25525卷第117至119頁；偵30616卷一第222至229
    頁）。另對於少年呂○忠前往洗車廠為其所聯繫、且其亦知
    悉共同被告丙○○、莊銘威、呂○忠在洗車廠係在討論詐騙面
    交之事乙節，亦據被告坦認在卷（見偵字第38827卷第15頁
    ；原審審訴字卷第200頁）。被告辯稱不知共同被告丙○○、
    少年呂○忠及莊銘威其等3人聚在上開洗車廠是討論詐騙他人
    之事云云，顯非事實。
　㈡共同被告丙○○於檢察官偵訊時證稱：是被告找伊加入的，伊
    負責招攬人加入擔任車手跟收水，伊收水後交給被告；伊只
    有拉莊銘威當車手，少年呂○忠則是被告找的；呂○忠負責跟
    著莊銘威，因為被告怕錢被拿走。107年7月31日是被告拿一
    支手機給伊，叫伊拿給莊銘威，當時伊接手機後將被害人地
    址抄下來，伊把手機跟地址交給莊銘威；被告指示呂○忠跟
    隨莊銘威，但當天沒有取款成功等語（見偵30616卷一第482
    至490頁）。另少年呂○忠於檢察官偵訊時證稱：伊於107年7
    月間加入被告、丙○○所屬的詐騙集團，伊本來就認識被告，
    被告就問伊要不要一起去賺錢，當時就有說是要去騙人，請
    伊去陪同車手到現場擔任把風工作，約定取款一次就給伊2,
    000元報酬。莊銘威跟伊有去被害人的住處，當時是有人打
    公務機給伊叫伊跟莊銘威一起過去，由莊銘威取款，伊負責
    把風。丙○○有叫伊記得接公務機電話；107年7 月31日前往
    乙○○○住處前，有先集合，被告叫伊跟莊銘威一起過去，伊
    在乙○○○住處外面把風，莊銘威前往取款，取完款再將錢交
    給伊。後來現場好像怪怪的，伊就跑回中壢，回中壢後伊就
    把公務機的SIM卡丟掉，手機則是還給被告等語（見偵30616
    卷一第464至466頁）；復於原審審理時證稱：伊會到三重區
    慈愛街，是因為當下要陪同去拿錢，在這之前伊有到丙○○的
    洗車廠，伊到現場時，莊銘威、丙○○已經在場，被告後來有
    到。伊之前陳述被告問伊要不要一起去賺錢，當時有說要去
    騙人，請伊陪同車手去現場擔任把風工作，取款一次就給伊
    2,000元報酬等語均實在。伊在現場時有跟被告說在便利商
    店時覺得很奇怪，被告就叫伊先回來，伊回到中壢後，就將
    手機交給被告，被告有瞭解伊在臺北發生什麼事，因為本件
    是與被告一起做的，本件是被告找伊加入把風取款等語（見
    原審訴字卷第207至222頁）。徵諸共同被告丙○○與少年呂○
    忠上開證詞，其等就被告招攬少年呂○忠共同為本件詐欺犯
    行，並要求少年呂○忠於莊銘威取款時在旁把風，嗣莊銘威
    取款完成後由少年呂○忠收受款項等節互核一致，且共同被
    告丙○○、少年呂○忠就其等所為之犯行亦均坦認在卷，並無
    嫁禍或推諉予被告之情，少年呂○忠亦無構陷被告或迴護共
    同被告丙○○必要。而少年呂○忠於詐騙取款行為失敗後，亦
    係聯繫被告，被告指示其先返家，更臻被告於本件詐騙犯行
    中居於指揮呂○忠之地位無誤。至共同被告丙○○稱少年呂○忠
    之報酬約為贓款之2%，少年呂○忠則稱報酬為2千元，此應係
    被告與共同被告丙○○、被告與少年呂○忠約定未能一致所致
    ，惟此無礙於被告確有招攬呂○忠參與本件詐欺行為並指示
    其於莊銘威取款時在旁擔任把風及於莊銘威取款完成後取走
    贓款之詐欺行為分擔。
　㈢共同被告莊銘威雖於原審證稱是共同被告丙○○指示少年呂○忠
    跟著伊，交代伊拿錢後交給少年呂○忠等語，惟其係由共同
    被告丙○○所招攬，相關詐騙取款工作細節係由共同被告丙○○
    指示自與常情相符，而其對於被告與少年呂○忠間之聯繫細
    節或工作機之交付不知情亦無悖於經驗法則。況共同被告莊
    銘威亦證稱就其所知，被告與少年呂○忠是一起的，因為被
    告與少年呂○忠間會交代事情，但他們在講的時候伊不在現
    場，所以不知道對話內容等語（見原審訴字卷第224至227頁
    ）。基此，被告以共同被告莊銘威證稱係共同被告丙○○指示
    少年呂○忠跟著伊等語，藉此否認犯行，自無足採。
　㈣末查，共同被告丙○○、被告莊銘威、呂○忠於案發當日上午在
    共同被告丙○○經營之上開洗車廠討論詐騙被害人乙○○○一事
    ，係屬詐騙前分工行為之商討，本應謹慎、隱密，避免詐騙
    行為無法成功或遭警方查獲，非詐欺集團之成員應無法輕易
    知悉內情。綜參呂○忠係由被告甲○○通知前往洗車廠，而呂○
    忠抵達後與被告莊銘威等人商討詐騙乙○○○一事後，呂○忠就
    與被告莊銘威一同前往乙○○○住處附近欲向乙○○○收取現金；
    被告甲○○知悉詐騙集團成員方會知悉之詐騙手法，即本件係
    以面交之方式取款；嗣事蹟敗漏，少年呂○忠亦係聯繫被告
    ，聽從被告後續指示等節觀之，被告顯然係於詐騙集團中指
    揮呂○忠之地位，其確實屬於本件詐騙集團之成員，被告所
    辯實均屬臨訟卸責之詞，不足憑信。
  ㈤調查證據與否之說明：
　　刑事訴訟法所稱依法應於審判期日調查之證據，係指與待證
    事實有重要關係，在客觀上顯有調查必要性之證據而言。若
    證據有不能調查之情形者，即欠缺其調查之必要性（刑事訴
    訟法第163條之2第2項第1款參照），因而未予調查，自無違
    法可言。本件被告於本院審理時雖聲請傳喚證人即共同被告
    丙○○，欲以證明其未參與本件詐欺犯行云云。然證人丙○○成
    經原審傳喚、拘提均無著，原審認其有逃匿之情形，遂於10
    9年3月18日對其發布通緝，有原審通緝書在卷可按（原審訴
    字卷第135-136頁），已如前述。其迄今仍未緝獲到案，已
    有所在不明而無法傳喚或拘提，自有調查不能之情形，依上
    開說明，即無調查之必要，本院爰即未予調查，併此敘明。
　㈥綜上，本件被告以前揭各詞提起上訴，否認犯行，指摘原判
    決不當，均難為本院所採用，故其上訴為無理由，應予駁回
    。
據上論斷，應依刑事訴訟法第373條、第368條，判決如主文。
本案經檢察官王涂芝提起公訴，被告上訴後，由檢察官壽勤偉到
庭執行職務。
中　　華　　民　　國　　109 　年　　10　　月　　28　　日
                  刑事第十五庭  審判長法　官  劉興浪
                                      法　官  林怡秀 
                                      法　官  古瑞君
以上正本證明與原本無異。
如不服本判決，應於收受送達後20日內向本院提出上訴書狀，其
未敘述上訴之理由者並得於提起上訴後20日內向本院補提理由書
（均須按他造當事人之人數附繕本）「切勿逕送上級法院」。
                                      書記官  林君縈
中　　華　　民　　國　　109 　年　　10　　月　　28　　日
附錄：本案論罪科刑法條全文
刑法第339條之4
犯第339條詐欺罪而有下列情形之一者，處1年以上7年以下有期
徒刑，得併科100萬元以下罰金：
一、冒用政府機關或公務員名義犯之。
二、三人以上共同犯之。
三、以廣播電視、電子通訊、網際網路或其他媒體等傳播工具，
    對公眾散布而犯之。
前項之未遂犯罰之。 
附件
臺灣新北地方法院刑事判決　　　　　　　109年度訴字第169號
公　訴　人　臺灣新北地方檢察署檢察官
被　　　告　甲○○
            莊銘威
上列被告因詐欺等案件，經檢察官提起公訴（107年度偵字第255
25、30616、38827號），本院判決如下：
    主  文
甲○○犯三人以上共同詐欺取財罪，未遂，累犯，處有期徒刑壹年
肆月。未扣案之手機壹支（含SIM卡壹張）均沒收，於全部或一
部不能沒收或不宜執行沒收時，追徵其價額。
莊銘威犯三人以上共同詐欺取財罪，未遂，累犯，處有期徒刑拾
月。扣案如附表編號一所示之物沒收。
    事  實
一、甲○○、丙○○（本院通緝中）、莊銘威及少年呂○忠（民國00
    年0月生，所涉詐欺部分經臺灣桃園地方法院少年法庭以107
    年度少護字第745號裁定交付保護管束確定）均因缺錢花用
    ，遂由甲○○招攬呂○忠、丙○○招攬莊銘威共同加入姓名年籍
    不詳之成年人所組成之詐欺集團後，即與詐欺集團成員共同
    意圖為自己不法所有，基於三人以上共同詐欺取財之犯意聯
    絡，先由上開詐欺集團其他成員即俗稱之機房（下稱機房）
    於107年7月30日晚間8時許起，依渠等自行謀議之詐術手法
    ，偽冒係健保局人員、檢察官等公務員名義，以電話向乙○○○佯稱其健康保險卡遭冒用盜刷新臺幣（下同）3萬多元藥費
    ，涉嫌刑事案件，需配合調查云云，並指示乙○○○前往便利
    商店，領取由本案詐欺集團其他成員所偽造載有乙○○○年籍
    資料之「臺灣台北地方法院檢察署傳票」、「臺灣台北地方
    法院檢察署強制性資產凍結執行書」公文書傳真，再於翌（
    31）日上午8 時30分許要求乙○○○前往華南銀行領取67萬元
    云云，使乙○○○陷於錯誤，欲前往華南銀行領取款項交付詐
    欺集團成員。另於機房要求乙○○○交付款項之同日上午9時許
    ，由丙○○聯繫莊銘威、甲○○聯繫呂○忠一同在丙○○所經營、
    址設桃園市○○區○○路0段00○0號之洗車廠會合，並由丙○○交
    付附表編號一所示之手機供莊銘威與詐欺集團成員聯繫，再
    告知莊銘威有關乙○○○之地址後，莊銘威即與呂○忠前往乙○○○之住家尾隨、觀察乙○○○之行動，欲待莊銘威向乙○○○詐得
    現金後交由呂○忠，呂○忠交付給丙○○，再由丙○○交付給甲○○
    。惟因莊銘威、呂○忠尾隨乙○○○之過程中，呂○忠察覺有異
    ，呂○忠即離開現場，而莊銘威欲離開現場之際，旋遭現場
    埋伏之員警當場逮捕，並扣得附表所示之物，並因莊銘威之
    供述，循線查得呂○忠、丙○○及甲○○。
二、案經新北市政府警察局三重分局移送臺灣新北地方檢察署檢
    察官偵查起訴。
    理  由
壹、證據能力：
一、按被告以外之人於審判外之言詞或書面陳述，除法律有規定
    者外，不得作為證據，刑事訴訟法第159 條第1項固定有明
    文。惟按當事人、代理人或辯護人於法院調查證據時，知有
    第159條第1項不得為證據之情形，而未於言詞辯論終結前聲
    明異議者，視為有前項之同意，同法第159條之5第2項亦定
    有明文。查對於本判決下列所引用之供述證據之證據能力，
    檢察官、被告甲○○、莊銘威於本院均未加以爭執（見本院卷
    第153頁），且迄言詞辯論終結前亦均未聲明異議，本院審
    酌結果，認上開證據資料製作時之情況，尚無違法不當及證
    明力明顯過低之瑕疵，亦認為以之作為證據應屬適當，爰依
    前開規定，認均具有證據能力。
二、本件認定事實引用之卷內非供述證據，並無證據證明係公務
    員違背法定程序取得，依刑事訴訟法第158條之4規定反面解
    釋，均有證據能力。
貳、有罪部分：
一、認定事實之理由與依據：訊據被告莊銘威對上開事實於偵查
    及本院審理時均坦承不諱，被告甲○○則矢口否認有何加重詐
    欺犯行，辯稱：伊雖然於107年7月31日上午9時許，有與丙○○、呂○忠、莊銘威一同在丙○○經營之洗車廠，但伊不知道丙○○、呂○忠、莊銘威聚在該處有討論要詐騙他人云云。經查
    ：
(一)共同被告丙○○招攬被告莊銘威，並與少年呂○忠一同加入姓
    名年籍不詳之成年人所組成之詐欺集團。上開詐欺集團之機
    房於107年7月30日晚間8時許起，偽冒係健保局人員、檢察
    官等公務員名義，以電話向乙○○○佯稱其健康保險卡遭冒用
    盜刷3萬多元藥費，涉嫌刑事案件，需配合調查云云，並指
    示乙○○○前往便利商店，領取由本案詐欺集團其他成員所偽
    造載有乙○○○年籍資料之「臺灣台北地方法院檢察署傳票」
    、「臺灣台北地方法院檢察署強制性資產凍結執行書」公文
    書傳真，再於翌（31）日上午8時30分許要求乙○○○前往華南
    銀行領取67萬元云云。另於機房要求乙○○○交付款項之同日
    上午9時許，共同被告丙○○聯繫被告莊銘威，而與呂○忠一同
    在共同被告丙○○所經營、址設桃園市○○區○○路0段00○0號之
    洗車廠會合，並由共同被告丙○○交付附表編號一所示之手機
    供被告莊銘威與詐欺集團成員聯繫，再告知被告莊銘威有關
    乙○○○之地址後，被告莊銘威即與呂○忠前往乙○○○之住家，
    尾隨、觀察乙○○○之行動，欲待被告莊銘威向乙○○○詐得現金
    後交由呂○忠。另乙○○○尚未交付現金，被告莊銘威於離開現
    場之際，遭現場埋伏之員警當場逮捕乙節，業據證人即被害
    人乙○○○於警詢證述、共同被告丙○○於警詢、檢察官偵訊供
    述、證人呂○忠於警詢、檢察官偵訊之供述、本院審理之證
    述、證人即本件查獲員警黃俊超於本院審理證述在案（見臺
    灣新北地方檢察署107年度偵字第25525號卷，下稱偵25525
    卷，第15至16、107年度偵字第30616號卷，下稱偵30616卷
    ，卷一第116至122、198至207、208至211、464至466、482
    至490 頁、本院卷第200至206、207至222頁），並有監視器
    畫面截圖、偽造之臺灣台北地方法院檢察署傳票、臺灣台北
    地方法院檢察署強制性資產凍結執行書、新北市政府警察局
    三重分局搜索扣押筆錄、扣押物品目錄表在卷可查（見偵25
    525卷第11至12、19、21、27至31頁），亦為被告莊銘威、
    甲○○所坦認，上情足資認定。
(二)被告甲○○參與本件詐欺犯行：
  1.被告甲○○於107年7月31日上午9時許，前往共同被告丙○○所
    經營、址設桃園市○○區○○路0段00○0號之洗車廠，被告莊銘
    威、呂○忠及共同被告丙○○均在場乙節，業據被告甲○○所坦
    認（見本院審查卷第200頁），並有通聯紀錄在卷可查（見
    偵25525卷第117至119頁、偵30616卷一第222 至229頁），
    堪認上情為真。
  2.共同被告丙○○於警詢時證稱：伊坦承為詐騙集團成員，伊負
    責招攬人加入擔任車手跟收水。成員有伊、「阿威」跟「阿
    忠」，「小豪」負責指揮調度，「阿威」負責PK（面交）、
    「阿忠」擔任把風、照水工作。「小豪」叫甲○○、「阿威」
    叫莊銘威、伊不曉得「阿忠」的名字，因為「阿忠」是「小
    豪」拉進來的，伊只拉莊銘威進來。107年7月31日莊銘威及
    呂○忠一同前往被害人住處預謀詐騙是甲○○指使的，甲○○在1
    07年7月31日聯繫伊說有單要做，然後甲○○就通知「阿忠」
    到伊的洗車廠外面會合，伊則負責通知莊銘威到場，伊把甲○○給伊的工作機、抄著詐騙對象住址的紙條交給莊銘威後，
    莊銘威跟呂○忠他們就搭乘計程車去犯案了，後來伊就知道
    莊銘威被抓了。當日莊銘威、呂○忠擔任詐騙面交車手工作
    如果得手成功，伊可以拿到約3至4%之報酬，如果得手，莊
    銘威會把錢先拿給呂○忠，呂○忠將錢拿給伊，伊再拿給甲○○
    等語（見偵30616卷一第116至122頁）；於檢察官偵訊時證
    稱：是甲○○找伊加入的，伊負責招攬人加入擔任車手跟收水
    ，伊收水後交給甲○○，伊只有拉莊銘威當車手，少年呂○忠
    是甲○○找的，呂○忠負責跟著莊銘威，因為甲○○怕錢被拿走
    。107年7月31日是甲○○拿一支手機給伊，叫伊拿給莊銘威，
    當時伊接手機後將被害人地址抄下來，伊把手機跟地址交給
    莊銘威，甲○○指示呂○忠跟隨莊銘威，但當天沒有取款成功
    。甲○○在對話紀錄中表示「我有叫阿忠加你微信，他會跟你
    聯絡，他6點下課」，就是找呂○忠跟伊聯絡，但伊沒有加呂
    ○忠，都是甲○○跟呂○忠聯絡等語（見偵30616卷一第482至49
    0頁）。
  3.證人呂○忠於警詢時證稱：伊是詐騙集團成員，伊在詐騙集
    團擔任拿錢的工作，是一個綽號叫「小豪」的男生叫伊去的
    。伊在早上9點多去中壢區環西路二段洗車廠等一個戴眼鏡
    的男生，後來伊到達現場就有一個戴眼鏡的男生叫伊跟他一
    起上計程車。當天有成功的話「小豪」說會給伊2,000 元，
    但伊沒拿到錢。伊是由「小豪」拉攏進去，伊是負責幫他們
    向被害人拿錢，莊銘威就是跟伊一起向被害人拿錢等語（見
    偵30616卷一第198至207頁）；再供稱：伊知道「小豪」的
    真實身分，「小豪」是甲○○，因為伊跟他很要好，伊不想害
    到他。丙○○在該集團中就類似像甲○○那樣，是負責交代伊要
    做什麼，然後交代伊要接電話聽指示。伊與莊銘威前往中壢
    區環西路二段59號洗車廠共謀詐騙行為時，丙○○也在現場，
    是甲○○叫伊過去那間洗車廠找莊銘威，伊到達現場找莊銘威
    時，丙○○就在那邊，並交代伊一些詐騙注意事項，有成功向
    被害人收取到金錢，伊會負責將錢拿回給丙○○。甲○○就是交
    代伊要與莊銘威一同前往三重區向被害人拿錢的人等語（見
    偵30616卷一第208至211頁）；於檢察官偵訊時證稱：伊於1
    07年7月間加入甲○○、丙○○所屬的詐騙集團，伊本來就認識
    甲○○，甲○○就問伊要不要一起去賺錢，當時就有說是要去騙
    人，請伊去陪同車手到現場擔任把風工作，約定取款一次就
    給伊2,000元報酬。莊銘威跟伊有去被害人的住處，當時是
    有人打公務機給伊叫伊跟莊銘威一起過去，由莊銘威取款，
    伊負責把風。丙○○有叫伊記得接公務機電話，107年7月31日
    前往乙○○○住處前，有先集合，甲○○叫伊跟莊銘威一起過去
    ，伊在乙○○○住處外面把風，莊銘威前往取款，取完款再將
    錢交給伊。後來現場好像怪怪的，伊就跑回中壢，回中壢後
    伊就把公務機的SIM卡丟掉，手機則是還給甲○○等語（見偵3
    0616卷一第464至466頁）；於本院審理時證稱：伊會到三重
    區慈愛街，是因為當下要陪同去拿錢，在這之前伊有到丙○○
    的洗車廠，伊到現場時，莊銘威、丙○○已經在場，甲○○後來
    有到。伊之前陳述甲○○問伊要不要一起去賺錢，當時有說要
    去騙人，請伊陪同車手去現場擔任把風工作，取款一次就給
    伊2,000元報酬均實在。伊在現場時有跟甲○○說在便利商店
    時覺得很奇怪，甲○○就叫伊先回來，伊回到中壢後，就將手
    機交給甲○○，甲○○有瞭解伊在臺北發生什麼事，因為本件是
    與甲○○一起做的，本件是甲○○找伊加入把風取款等語（見本
    院卷第207至222頁）。
  4.依上開證人所證，就呂○忠為被告甲○○所招攬加入；在前往
    乙○○○住處前，呂○忠、被告莊銘威、共同被告丙○○與被告甲○○，均有在共同被告丙○○經營之洗車廠會合，而呂○忠係由
    被告甲○○通知到場；呂○忠經被告甲○○指示至現場把風，並
    在被告莊銘威取得款項後，交給呂○忠帶回；被告甲○○為本
    件詐騙集團成員等節均證述一致，並無相互齟齬之處。另參
    以被告甲○○與共同被告丙○○之通訊軟體對話紀錄所示（見偵
    30616卷一第126頁），被告甲○○向共同被告丙○○表示「我有
    叫阿忠加你微信」、「他會跟你聯絡」、「他6點下課」，
    亦核與共同被告丙○○、呂○忠前開所證，呂○忠會加入本件詐
    欺集團係由被告甲○○所招攬等情，亦屬相符。再觀諸呂○忠
    與被告甲○○不但無仇怨，呂○忠在遭查獲之初仍想維護被告
    甲○○，係遭警方突破心防，方坦認一切，於本院審理時亦可
    見其原欲為被告甲○○加以脫罪，此有呂○忠之警詢筆錄及本
    院審判筆錄在卷可查（見偵30616 卷一第198至207、208至2
    11頁、本院卷第208至222頁），以上情觀之，呂○忠應無設
    詞構陷被告甲○○之可能，而呂○忠所證與共同被告丙○○所證
    互核相符，業經本院論述在前，據此，堪認呂○忠、共同被
    告丙○○前開所證均屬真實，足以採信，被告甲○○招攬呂○忠
    加入本件詐欺集團，被告甲○○亦為本件詐欺集團之成員，至
    為明確。
  5.至被告甲○○雖一再以前詞否認，然查，呂○忠前往洗車廠為
    被告甲○○所聯繫、且被告甲○○亦知悉共同被告丙○○、被告莊
    銘威、呂○忠在洗車廠係在討論詐騙面交之事乙節，業據被
    告甲○○於警詢時所坦認（見臺灣新北地方檢察署108年度偵
    字第38827卷，下稱偵38827卷，第15頁）。惟共同被告丙○○
    、被告莊銘威、呂○忠於107年7月31日上午9時許，在共同被
    告丙○○經營之上開洗車廠討論詐騙乙○○○一事，係屬詐騙前
    分工行為之商討，當謹慎、隱密，避免詐騙行為無法成功或
    遭警方查獲，非詐欺集團之成員應無法輕易知悉內情。綜參
    呂○忠係由被告甲○○通知前往洗車廠，而呂○忠抵達後與被告
    莊銘威等人商討詐騙乙○○○一事後，呂○忠就與被告莊銘威一
    同前往乙○○○住處附近欲向乙○○○收取現金；被告甲○○知悉詐
    騙集團成員方會知悉之詐騙手法，即本件係以面交之方式取
    款等節觀之，被告甲○○顯然係於詐騙集團中指揮呂○忠之地
    位，其確實屬於本件詐騙集團之成員，被告甲○○所辯實屬臨
    訟卸責之詞，不足憑信。
(三)綜上，本件事證明確，被告莊銘威、甲○○之犯行均堪認定，
    應依法論科。
二、論罪科刑：
(一)核被告甲○○、莊銘威所為，均係犯刑法339條之4第2項、第1
    項第2款之三人以上共同詐欺取財未遂罪。
(二)被告甲○○、莊銘威就事實欄所示之犯行，與共同被告丙○○、
    呂○忠及詐欺集團成員間，有犯意聯絡及行為分擔，均為共
    同正犯。
(三)刑之加重、減輕事由：
  1.就事實欄所示之犯行，被告甲○○、莊銘威已著手於詐欺取財
    行為之實行而不遂，為未遂犯，爰依刑法第25條第2 項規定
    ，俱減輕其刑。
  2.被告甲○○前因公共危險案件，經臺灣桃園地方法院以104年
    度壢交簡字第2755號判處有期徒刑2確定，於105年4月20日
    易科罰金執行完畢；被告莊銘威⑴前因施用毒品、竊盜等案
    件經分別判處罪刑後，經臺灣高等法院以101年度聲字第268
    7號定應執行有期徒刑1年11月確定；⑵再因施用毒品、竊盜
    等案件經分別判處罪刑後，經臺灣高等法院以101年度聲字
    第2709號定應執行有期徒刑2年6月確定。於100年3月15日開
    始執行上開有期徒刑1年11月，於102年2月15日接續執行上
    開有期徒刑2年6月，於103年1月17日假釋出監，嗣假釋經撤
    銷，所餘殘刑1年2月10日，於105年6月15日執行完畢乙節，
    此有臺灣高等法院被告前案紀錄表在卷可考，被告甲○○、莊
    銘威受有期徒刑執行完畢5年以內，各故意再犯本件有期徒
    刑以上之罪，均為累犯。另依司法院釋字第775號解釋所示
    ，為避免發生罪刑不相當之情形，法院就該個案依該解釋意
    旨，裁量是否加重最低本刑，本院審酌被告甲○○前案係公共
    危險、被告莊銘威前案為竊盜、毒品案件，而應審酌本案加
    重部分，為加重詐欺案件，前後兩案性質、內容均不相同，
    難認有特別惡性或刑罰反應力薄弱之情，故依上開司法院大
    法官釋字第775號解釋理由書意旨，均不予加重最低本刑。
  3.按成年人教唆、幫助或利用兒童及少年犯罪或與之共同實施
    犯罪或故意對其犯罪者，加重其刑至2分之1，兒童及少年福
    利與權益保障法第112條第1項前段定有明文。其中成年人教
    唆、幫助或利用兒童及少年犯罪或與之共同實施犯罪之加重
    ，並非對於個別特定之行為加重處罰，其加重係概括性之規
    定，對一切犯罪皆有其適用，自屬刑法總則加重之性質；至
    故意對兒童及少年犯罪之加重，係對被害人為兒童及少年之
    特殊要件予以加重處罰，乃就犯罪類型變更之個別犯罪行為
    予以加重，則屬刑法分則加重之性質（最高法院103年度台
    非字第306號判決參照）。查被告甲○○、莊銘威、共同被告
    丙○○與呂○忠為本件詐欺犯行時，呂○忠為年僅17歲之少年，
    而被告甲○○為滿20歲之成年人，有其等年籍資料在卷可佐，
    依被告甲○○與丙○○之通訊軟體對話紀錄可知，被告甲○○知悉
    呂○忠為就讀高中之少年，亦為被告甲○○所坦認（見本院卷
    第152頁），被告甲○○夥同呂○忠共同實施事實欄所示犯罪，
    應依兒童及少年福利與權益保障法第112條第1項前段「與之
    共同實施犯罪」之規定加重其刑，並與上開未遂之減輕其刑
    部分，依法先加後減之。至被告莊銘威雖與少年呂○忠共犯
    本件詐欺取財犯行，惟被告莊銘威辯稱：伊不認識呂○忠，
    伊也不知道呂○忠的年齡等語（見本院卷第149頁），而呂○
    忠於本院審理時證稱：伊不認識莊銘威，當天是第一次見到
    莊銘威，在洗車廠時沒有聊到伊的年齡，莊銘威也沒有問伊
    ，莊銘威不知道伊未滿18歲等語（見本院卷第217至219頁）
    ，證人黃俊超於本院審理時亦證稱：呂○忠的年齡為20出頭
    等語（見本院卷第201至202 頁），被告莊銘威供稱不知呂○
    忠為未成年人，並非無稽。綜參呂○忠當時為17歲之年紀，
    原與被告莊銘威素不相識，本件亦無證據證明被告莊銘威明
    知或可得而知呂○忠於案發當時為未滿18歲之人，故被告莊
    銘威無適用兒童及少年福利與權益法第112條第1項應予加重
    其刑之規定，併敘明之。
(四)爰以行為人之責任為基礎，審酌被告甲○○、莊銘威正值青壯
    ，竟不思以合法途徑賺取錢財，參與詐欺集團，嚴重破壞社
    會秩序，應予非難，考量被告甲○○、莊銘威於詐欺集團擔任
    之角色、參與程度及分工，兼衡其等犯罪動機、目的、手段
    、被告甲○○、莊銘威自述之教育程度、經濟、家庭狀況（見
    偵38827卷第7、41頁、本院卷第239至240頁）及犯後態度等
    一切情狀，分別量處如主文所示之刑。
(五)沒收：按刑法上責任共同原則，係指共同實行犯罪行為之人
    ，在合同意思範圍以內，各自分擔犯罪行為之一部，相互利
    用他人之行為，以達其共同犯罪之目的者，即應對於全部所
    發生之結果共同負責。亦即責任共同原則僅在處理共同犯罪
    參與關係中責任之認定，與犯罪工具物之沒收重在犯罪預防
    並遏止犯罪，以及犯罪所得之沒收旨在澈底剝奪犯罪利得以
    根絕犯罪誘因，係屬兩事。又沒收固為刑罰與保安處分以外
    之獨立法律效果，但沒收人民財產使之歸屬國庫，係對憲法
    所保障人民財產基本權之限制，性質上為國家對人民之刑事
    處分，對人民基本權之干預程度，並不亞於刑罰，原則上仍
    應恪遵罪責原則，並應權衡審酌比例原則，尤以沒收之結果
    ，與有關共同正犯所應受之非難相較，自不能過當。從而，
    共同正犯間關於犯罪所得、犯罪工具物應如何沒收，仍須本
    於罪責原則，並非一律須負連帶責任；況且應沒收物已扣案
    者，本無重複沒收之疑慮，更無對各共同正犯諭知連帶沒收
    或重複諭知之必要，否則即科以超過其罪責之不利責任。因
    之，往昔實務上雖採連帶沒收共同正犯犯罪所得，及就共同
    正犯間犯罪工具物必須重複諭知之相關見解，自不應再予援
    用，應改為共同正犯間之犯罪所得應就各人實際分受所得部
    分而為沒收及追徵；而犯罪工具物須屬被告所有，或被告有
    事實上之處分權者，始得在該被告罪刑項下併予諭知沒收。
    至於非所有權人，又無共同處分權之共同正犯，自無庸在其
    罪刑項下諭知沒收或連帶沒收及追徵（最高法院108 年度台
    上字第1001號判決意旨參照）。
  1.查扣案如附表編號一所示之手機1支（含SIM卡1張）為詐欺
    集團成員交付被告莊銘威遂行本件詐欺犯行所用之物，業據
    被告莊銘威、共同被告丙○○供陳在卷（見偵38827卷第45頁
    、偵30616卷一第120頁），被告莊銘威對上開手機具有處分
    權，應依刑法第38條第2 項前段規定宣告沒收。
  2.呂○忠前往乙○○○住處附近尾隨乙○○○前，有取得詐欺集團交
    付之手機1支，並使用該手機與詐欺集團成員聯繫，之後呂○
    忠再將該手機還給被告甲○○乙節，業據呂○忠證述在案（見
    本院卷第209至210頁），並有現場照片在卷可查（見偵2552
    5卷第11頁），上開手機既由呂○忠交付給被告甲○○，顯然僅
    有被告甲○○對於呂○忠所持有之上開之物具有處分權，被告
    甲○○對上開手機及原本手機內之SIM卡既有處分權，且為供
    本件犯行所用之物，爰依刑法第38條第2項及第4項之規定宣
    告沒收，並於全部或一部不能沒收或不宜執行沒收時，追徵
    其價額。
  3.另依卷內事證無證據證明被告甲○○、莊銘威確有從詐欺集團
    處實際獲取犯罪所得，且乙○○○並未受詐取任何之財物，被
    告甲○○、莊銘威自無從分得任何財產上利益，俱不能就此宣
    告沒收；另附表編號二所示之物，亦查無與本案具有關連性
    之證據，爰不予宣告沒收。
叁、不另為無罪諭知部分：
一、公訴意旨另以：被告甲○○、莊銘威所參與者，係以實施詐術
    為手段，具有持續性、牟利性之有結構性詐欺集團組織，且
    與上開詐欺集團成員共同具有冒用公務員名義詐欺取財、行
    使偽造公文書之犯意聯絡，而為上開詐欺取財、行使偽造公
    文書等犯行，因認被告甲○○、莊銘威除犯本院前開認定之三
    人以上共同詐欺取財未遂罪外，另涉犯刑法第339條之4 第1
    項第1款冒用政府及公務員名義詐欺取財罪、同法第216 條
    、第211條之行使偽造公文書及組織犯罪防制條例第3條第l
    項後段之參與犯罪組織等罪嫌等語。
二、按犯罪事實應依證據認定之，無證據不得認定犯罪事實；不
    能證明被告犯罪者，應諭知無罪之判決，刑事訴訟法第154
    條第2項、第301條第1項分別定有明文。又事實之認定，應
    憑證據，如未能發現相當證據，或證據不足以證明，自不能
    以推測或擬制之方法，為裁判基礎（最高法院108年度台上
    字第3418號判決意旨參照）。次按檢察官就被告犯罪事實，
    應負舉證責任，並指出證明之方法，刑事訴訟法第161條第1
     項定有明文。因此，檢察官對於起訴之犯罪事實，應負提
    出證據及說服之實質舉證責任。倘其所提出之證據，不足為
    被告有罪之積極證明，或其指出證明之方法，無從說服法院
    以形成被告有罪之心證，基於無罪推定之原則，自應為被告
    無罪之判決。
三、被告甲○○、莊銘威被訴參與犯罪組織部分：
(一)按組織犯罪防制條例第2條第1項之規定，業於106年4月19日
    修正為「本條例所稱犯罪組織，指3人以上，以實施強暴、
    脅迫、詐欺、恐嚇為手段或最重本刑逾5年有期徒刑之罪，
    所組成具有持續性及牟利性之有結構性組織」，並自同年4 
    月21日起生效施行；107年1月3日再將該條項修正為「具有
    持續性『或』牟利性之有結構性組織」。再按組織犯罪防制條
    例所稱之犯罪組織，係指3人以上，以實施強暴、脅迫、詐
    欺、恐嚇為手段或最重本刑逾5年有期徒刑之罪，所組成具
    有持續性或牟利性之有結構性組織；而所稱有結構性組織，
    係指非為立即實施犯罪而隨意組成，不以具有名稱、規約、
    儀式、固定處所、成員持續參與或分工明確為必要，同條例
    第2條第1、2項分別定有明文。從而，犯罪組織之成員必須
    對上開要件有所認識，且基於參與該組織之意思而加入，方
    有該條例之適用；若僅一時性地與該等集團共同犯罪，而無
    加入該組織之意思，則行為人雖在該組織各次犯罪中構成共
    犯，亦難認該當組織犯罪防制條例之罪。又該條例所稱犯罪
    組織，仍須有內部管理及分工，足以顯示犯罪組織內部指揮
    從屬等層級管理之特性，而非僅係數人相約為特定之一個犯
    罪之實行者之共犯結構。另所謂「內部管理結構」，係指一
    個組織之內，彼此之間有分工合作之關係，互有參與組織之
    認識，而具有歸屬性、指揮性或從屬性等關係者，以別於一
    般共犯或結夥犯之組成。
(二)經查，被告甲○○、莊銘威雖共同參與事實欄一所示之詐欺犯
    行，然渠等參與之期間甚短、次數僅有1次，渠等雖與本件
    詐欺集團成員間有犯意聯絡及行為分擔，惟尚無從認定被告
    莊銘威、甲○○主觀上確知真實姓名年籍不詳之詐欺集團成員
    就詐欺取財犯行之分工細節，遑論知悉上開人等是否籌組具
    持續性或牟利性之犯罪組織暨該組織運作模式。另再觀諸被
    告甲○○之臺灣高等法院被告前案紀錄表，被告甲○○所犯之詐
    欺取財案件，經臺灣新竹地方法院以107年度金訴字第72號
    判處有期徒刑1年4月，共2罪，應執行有期徒刑1 年6 月確
    定，另經臺灣桃園地方檢察署檢察官以109年度偵字第3487
    號提起公訴，然觀諸被告甲○○所參與之上開詐欺犯行之時間
    ，均為107年8月2日以後，卷存證據難以證明另案詐欺集團
    成員與本案相同，被告甲○○於集團內之角色亦不相同，則被
    告甲○○是否係因知悉本件詐騙乙○○○失敗，因而脫離本件之
    詐欺集團，再另行加入其他之詐騙集團，實屬可能，實難僅
    因被告甲○○另因參與詐欺集團而遭判處罪刑、起訴，即認其
    就本件所參與者為具持續性或牟利性之犯罪組織。而被告莊
    銘威部分，其雖亦有因參與詐欺集團而遭起訴及判處罪刑，
    此有臺灣高等法院前案紀錄表在卷可查，然被告莊銘威上開
    參與詐欺集團之時間，均為108年5 月，距離本件案發已將
    近10月，且卷存證據難以證明另案詐欺集團成員與本案相同
    ，顯然本案被告莊銘威所參與者，與其108年5月所參與者，
    係屬不同詐騙集團，亦難因被告莊銘威另因參與詐欺集團而
    遭判處罪刑，即認其就本件所參與者為具持續性或牟利性之
    犯罪組織。況檢察官亦未舉證證明本件詐欺集團確係具有持
    續性或牟利性之結構性組織，而屬組織犯罪防制條例第2條
    所稱之犯罪組織，自難僅憑被告甲○○招攬呂○忠、被告莊銘
    威擔任車手之行為，遽認其行為即該當參與犯罪組織罪，此
    部分原應為被告甲○○、莊銘威無罪之諭知，惟公訴意旨認被
    告甲○○、莊銘威所涉此部分犯行，與上開經本院論罪科刑部
    分，有想像競合犯之裁判上一罪關係，故不另為無罪之諭知
    。
四、被告甲○○、莊銘威涉犯冒用公務員身分詐欺取財及行使偽造
    公文書：
(一)上開詐欺集團成員有傳真偽造之公文書取信乙○○○之事實，
    業據乙○○○證述明確（見偵25525卷第15至16頁），且有偽造
    之「臺灣台北地方法院檢察署傳票」、「臺灣台北地方法院
    檢察署強制性資產凍結執行書」公文書傳真各1 紙，在卷為
    憑（見偵25525卷第19、21頁），此情已足認定。
(二)被告莊銘威有前往便利商店領取假公文之傳真乙節，此有現
    場照片附卷可查（見偵25525卷第11至12頁），亦為被告莊
    銘威所坦認（見本院卷第148頁）。惟證人黃俊超於本院審
    理時證稱：伊在上午11時許就到乙○○○家中，同時就請派出
    所員警到統一超商調取當時接收傳真的影像，就有發現莊銘
    威，但當時莊銘威沒有在現場，伊本來要等乙○○○交錢後再
    抓現行犯，但沒有人前來取款，本件已經鎖定莊銘威的特徵
    ，莊銘威後來從慈愛街52號的統一超商前準備要搭車，所以
    就直接攔查莊銘威，但在超商附近並沒有查到傳真資料，卷
    內偽造的資料可能是乙○○○或傳真公司提供的等語（見本院
    卷第203至207頁），另參以新北市政府警察局三重分局搜索
    扣押筆錄、扣押物品目錄表所示（見偵25525卷第27至31頁
    ），在被告莊銘威身上僅扣到附表所示之物，據此，本件被
    告莊銘威在遭警方查獲時，確實並未扣到上開偽造之公文書
    。而卷內並無證據證明被告莊銘威丟棄上開偽造之公文書係
    因發現警方在現場埋伏後所為，則被告莊銘威於偵查及本院
    審理時一再供稱：雖知悉從事為詐騙行為，但不知係假冒公
    務員，收到假公文後，就將假公文丟棄等語（見偵25525卷
    第9頁、本院卷第148頁），尚非不可採信。另關於被告甲○○
    部分，被告甲○○並非前往現場取款之人，另乙○○○於警詢時
    供稱：對方在107年7月30日叫伊到三重區仁愛街與慈美街口
    的統一超商收兩張印有「臺灣台北地方法院檢察署強制性資
    產凍結執行書」、「臺灣台北地方法院檢察署傳票」的公文
    等語（見偵25525卷第15至16頁），依乙○○○所述，詐欺集團
    係直接傳真偽造之公文書予乙○○○，亦非由被告甲○○或其指
    示之詐欺集團成員前往交付，且由被告甲○○招攬加入之呂○
    忠於本院審理時亦證稱：伊沒有看過卷內的假公文等語（見
    本院卷第213頁反面），則被告甲○○是否確實知悉或可得而
    知本件係以假冒公務員名義詐欺取財，確實有疑，而依檢察
    官所舉卷附證據資料，尚難認定被告甲○○知悉或可得而知其
    所屬詐欺集團成員以傳真偽造公文書之方式向乙○○○行使，
    以遂行詐欺取財之目的。參以現行詐欺集團詐欺手法甚多，
    舉凡冒用公務員名義、網路、電話詐欺等等，非僅有本案以
    行使偽造公文書為詐欺手段，則被告甲○○、莊銘威是否知悉
    或可得而知上開詐欺集團成員係以冒用公務員名義及行使偽
    造公文書之方式為本案詐欺犯行，顯有疑義，自難認被告甲○○、莊銘威另犯有刑法第339條之4第1項第1款之加重要件、
    同法第216條、第211條之行使偽造公文書等犯罪行為。
(三)本件既無法證明被告甲○○、莊銘威知悉或可得而知其他不詳
    詐欺集團成員，對於乙○○○有以冒用公務員名義、行使偽造
    公文書方式行騙，自難認被告甲○○、莊銘威與其他詐欺集團
    成員間，就冒用公務員名義犯詐欺取財罪、行使偽造公文書
    罪之間有犯意聯絡、行為分擔，被告甲○○、莊銘威自不構成
    與不詳詐欺集團成員共同犯刑法第339條之4第1項第1款之冒
    用公務員名義犯詐欺取財罪、刑法第216條、第211條之行使
    偽造公文書罪。因之，關於前揭公訴意旨所示部分，檢察官
    認為被告甲○○、莊銘威另構成與不詳詐欺集團成員共同犯刑
    法第339條之4第1項第1款之冒用公務員名義犯詐欺取財罪、
    刑法第216條、第211條之行使偽造公文書罪，尚有未洽。被
    告甲○○、莊銘威被訴上開部分犯嫌，本應為無罪之諭知，惟
    冒用公務員名義犯詐欺取財罪部分，與前揭有罪之犯三人以
    上共同詐欺取財罪部分，具有單純一罪之數款加重條件情形
    ；就刑法第216條、第211條之行使偽造公文書罪部分，與被
    告甲○○、莊銘威前開有罪部分具想像競合之裁判上一罪關係
    ，爰均不另為無罪之諭知。
(四)檢察官雖聲請沒收偽造之「臺灣台北地方法院檢察署傳票」
    、「臺灣台北地方法院檢察署強制性資產凍結執行書」公文
    書傳真各1紙部分，惟上開偽造之公文書，尚難認被告甲○○
    、莊銘威與其他詐欺集團成員間有何犯意聯絡或行為分擔，
    是就該偽造之公文書，自不宜於被告甲○○、莊銘威所犯之犯
    行項下宣告沒收。
據上論斷，應依刑事訴訟法第299條第1項前段，兒童及少年福利
與權益法第112條第1項，刑法第28條、第339條之4第2項、第1 
項第2款、第25條第2項、第47條第1項、第38條第2項前段、第38
條第4項，刑法施行法第1條之1第1項，判決如主文。
本案經檢察官王涂芝偵查起訴，由檢察官黃明絹到庭執行公訴。
中    華    民    國   109    年    5     月    20    日
                  刑事第一庭  審判長法  官  楊志雄

                                    法  官  蕭淳元

                                    法  官  許菁樺
上列正本證明與原本無異。
如不服本判決，應於判決送達後20日內敘明上訴理由，向本院提
出上訴狀 (應附繕本)。
                                    書記官  吳育嫻
中    華    民    國   109    年    5     月    20    日
附錄本案論罪科刑法條全文：
中華民國刑法第339條之4
犯第339條詐欺罪而有下列情形之一者，處1年以上7年以下有期
徒刑，得併科100萬元以下罰金：
一、冒用政府機關或公務員名義犯之。
二、三人以上共同犯之。
三、以廣播電視、電子通訊、網際網路或其他媒體等傳播工具，
    對公眾散布而犯之。
前項之未遂犯罰之。
【附表】


編號 扣案物名稱 備註 一 SAMSUNG手機1支（含0000000000號SIM卡1張） 詐欺集團所有，供本件詐欺犯行所用之物 二 IPHONE手機1支（含0000000000號SIM卡1張） 查無與本案具有關連性之證據